臺灣高雄地方法院交通事件裁定　　　　 96年度交聲字第162號
原處分機關　高雄市政府
異　議　人　丙○○
上列異議人即受處分人因違反道路交通管理處罰條例案件，對於
高雄市政府於民國96年2 月13日所為之處分（原處分：高市府交
裁字第裁32-Z00000000號），聲明異議，本院裁定如下：
    主  文
異議駁回。
    理  由
一、按汽車行駛於高速公路、快速公路或設站管制之道路，不遵
    使用限制、禁止、行車管制及管理事項之管制規則而未依規
    定變換車道者，處汽車駕駛人新臺幣3,000元以上6,000元以
    下罰鍰，道路交通管理處罰條例第33條第1項第4款定有明文
    。又按汽車在行駛途中，不得驟然或任意變換車道，如欲超
    越前車或變換車道時，應先顯示方向燈告知前後車輛，並保
    持安全距離及間隔，方得超越或變換車道；汽車行駛高速公
    路，於駛進收費站前，應依標誌指示預為減速慢行，並依規
    定標誌、標線、號誌指示或交通勤務警察指揮順序行駛過站
    繳費。高速公路及快速公路交通管制規則第11條、第23條亦
    有明文。
二、原處分意旨略以：本件受處分人即異議人丙○○於民國96年
    1月7日晚間6時54分許，駕駛車牌號碼ZH-9718號自用小客車
    ，行駛於國道三號高速公路南下342 公里150 公尺善化收費
    站前，原行駛於中線車道，欲變換至找零車道第14車道，未
    依規定變換車道，經內政部警政署國道公路警察局第八警察
    隊善化分隊員警舉發；異議人依限期提出申訴，經原舉發機
    關查證違規屬實，原處分機關遂於96年2 月13日以高市府交
    裁字第裁32－Z00000000 號裁決書，依道路交通管理處罰條
    例第33條第1 項第4 款之規定，裁處異議人罰鍰新臺幣3,00
    0 元，並依道路交通管理處罰條例第63條第1 項規定記違規
    點數1 點等語。
三、異議人異議意旨略以：異議人於96年1 月7 日下午6 時30分
    許，駕駛車牌號碼ZH-9718 號自用小客車，行駛於國道3 號
    高速公路，行至善化收費站前，於進入雙白線前，經顯示右
    側方向燈告知後方車輛，並確認後方無來車，且保持安全距
    離及間距後，始右切進入找零車道，卻遭證人甲○○所駕駛
    之車牌號碼2907-GK 號自用小客車撞擊。證人甲○○於事故
    當時已表示本件係因渠誤油門為煞車所致，而證人甲○○於
    員警製作筆錄時，亦坦承並未看見異議人所駕駛之車輛；再
    者，現場亦無證人甲○○所駕駛車輛之煞車痕，顯見本件係
    因證人甲○○未注意車前狀況，亦未保持安全距離且車速過
    快所致；舉發機關逕謂其違規予以舉發，原處分機關並予裁
    處，應有「裁量濫用」及「裁量怠惰」之嫌，爰依法聲明異
    議云云。
四、經查：
（一）異議人丙○○於96年1 月7 日晚間6 時54分許，駕駛車牌
      號碼ZH-9718 號自用小客車，行駛於國道3 號高速公路南
      下車道，行至342 公里150 公尺善化收費站前，原行駛於
      中線車道，欲變換至找零車道第14車道，並未保持安全距
      離及間隔而任意變換車道，致擦撞證人甲○○所駕駛之車
      牌號碼2907-GK 號自用小客車乙情，已據證人甲○○於警
      詢及本院訊問時證稱：渠於上揭時、地，駕駛車牌號碼29
      07 -GK號自用小客車行駛於國道3 號高速公路南下第14車
      道，行至善化收費站前，見異議人駕駛車牌號碼ZH-9718
      號自用小客車併行於渠車輛左前方約2 公尺處，2 車並重
      疊半個車身，嗣車牌號碼ZH-9718 號自用小客車逕行變換
      車道至渠車輛行駛之車道，該車右前車輪即碰撞渠所駕駛
      車輛之左前輪等語甚明（見96年1 月7 日國道公路警察局
      道路交通事故談話紀錄表、本院96年6 月23日訊問筆錄）
      。證人許蕎羚於本院訊問時亦稱：伊當時乘坐於證人甲○○所駕駛車輛之副駕駛座，異議人所駕駛之車輛原行駛於
      左方車道，與伊所乘坐之車輛併行，2 車並交疊半個車身
      ，該車忽然右切進入證人甲○○所駕駛之車道，右前方並
      撞擊證人甲○○所駕駛車輛之左前輪等語甚詳（見本院96
      年7 月16日訊問筆錄）。復有道路交通事故現場圖、道路
      交通事故調查報告表（一）、（二）各1 紙、現場相片10
      張在卷可資佐證。從而異議人駕車行駛於高速公路，未保
      持安全距離及間隔，驟然變換車道乙情，應堪認定。而國
      道公路警察局第八警察隊善化分隊、臺灣省臺南區車輛行
      車事故鑑定委員會亦同此認定，此有國道公路警察局第八
      警察隊善化分隊道路交通事故初步分析研判表、臺灣省臺
      南區車輛行車事故鑑定委員會鑑定意見書各1 份在卷可資
      佐證。則異議人行駛高速公路未依規定變換車道乙情，應
      堪認定。
（二）異議人於警詢時雖稱：其於上開時、地，駕車行駛於國道
      3 號高速公路南下中線車道，準備變換至找零車道，在雙
      白實線前查看後方並無來車，即變換至找零車道，於其尚
      未將車輛完全轉正時，即遭證人甲○○所駕駛之車牌號碼
      2907-GK 號自用小客車撞擊其，危險發生時，並未注意後
      方來車距離等語（見96年1 月7 日國道公路警察局道路交
      通事故談話紀錄表）。然查，異議人所駕駛之上開自用小
      客車，原行駛證人甲○○所駕駛車輛左前方約2 公尺處，
      兩車併行並重疊半個車身乙情，已據證人甲○○於警詢及
      本院訊問時證述綦詳（見96年1 月7 日國道公路警察局道
      路交通事故談話紀錄表、96年6 月23日訊問筆錄），核與
      證人許蕎羚於本院訊問時證述之情節相符（見本院96年7
      月16日訊問筆錄）。足見異議人駕車預備自中線車道變換
      至第14車道前，證人甲○○已駕駛車輛行駛於第14車道即
      異議人後方約2 公尺處，2 車僅距離半個車身，異議人未
      注意證人甲○○來車，逕行右切進入第14車道，顯有未保
      持安全距離及間隔，驟然變換車道之情形甚明。又證人乙○○於本院訊問時雖稱：渠當日坐在異議人正後方，行至
      善化收費站前，因回數票已用盡，渠便提醒異議人，異議
      人遂打右轉方向燈並減速，於雙白實線前轉彎至找零車道
      ，旋於2 、3 秒後為後方來車所追撞等語（見本院96年4
      月9 日訊問筆錄）。然查，證人乙○○當時乘坐位置看不
      到後照鏡，渠並未注意後方來車等情，亦據證人乙○○於
      本院訊問時證述綦詳（見同上訊問筆錄），從而證人乙○○所言，亦未足為有利異議人之認定。
（三）異議人雖以證人甲○○於事發當時已表示本件係因渠誤油
      門為煞車所致云云。然查，證人乙○○於本院訊問時稱：
      係乘坐證人甲○○所駕駛車輛副駕駛座之乘客稱駕駛將油
      門當煞車踩等語甚明（見本院96年4 月9 日訊問筆錄），
      則證人甲○○是否自承誤油門為煞車而肇事乙節，已非無
      疑。況證人甲○○於本院訊問時亦稱：渠見異議人所駕駛
      之車輛直接變換車道，驚嚇之餘，誤踩油門，車輛遂衝出
      去呈半飛之狀態等語甚詳（見本院96年6 月23日訊問筆錄
      ），核與證人許蕎羚於本院訊問時證述之情節相符（見本
      院96年7 月16日訊問筆錄）。又證人甲○○所駕駛之車輛
      於事故後，並未立即剎停，繼續行駛至善化收費站前始停
      止乙節，亦有道路交通事故現場圖1 紙及現場相片10張在
      卷可查。從而，縱認證人甲○○有誤踩油門為煞車之情形
      ，亦僅可證實證人甲○○所駕駛車輛未於事故後立即停止
      之原因，尚無從證明本件確係因證人甲○○誤踩油門超速
      行駛所致。再者，異議人表示證人甲○○於員警製作筆錄
      時，亦坦承並未看見異議人所駕駛之車輛云云。然查，證
      人甲○○於警詢時已表示：渠見異議人駕駛車輛行駛於渠
      左前方約2 公尺處，突然向右切入渠車道前方等語綦詳（
      96 年1月7 日國道公路警察局道路交通事故談話紀錄表）
      ，則異議人所辯，證人甲○○未注意車前狀況云云，亦非
      足採。
（四）異議人雖以交通大隊表示該類案件應由現場員警進行採證
      之動作，再送交事故整合小組判斷責任歸屬，作為開罰之
      依據，然本件係由員警當場摯單舉發，並未經事故整合小
      組研判後舉發，程序顯有違誤云云置辯。然按道路交通管
      理之稽查、違規紀錄，由交通勤務警察，或依法令執行交
      通稽查任務人員執行之，道路交通管理處罰條例第7 條第
      1 項定有明文。依前開規定，警察值勤交通勤務中發現交
      通違規事件，應本於職權舉發或處理。至道路交通事故處
      理規範第18條雖規定：交通事故有關當事人之違規行為，
      由審核小組審核後製單舉發，或由審核小組將肇事原因分
      析與研判結果通知原處理單位後，由原處理單位製單舉發
      。然上開規範，僅係警政署就警察機關進行交通事故之處
      理，所編印之「交通警察工作手冊」中所訂定之「道路交
      通事故處理規範」，僅係警察機關之內部規範，本件員警
      依道路交通管理處罰條例第7 條第1 項規定進行舉發，與
      法尚無不合，是異議人上開所辯，尚不足採。
（五）又異議人指稱舉發單位及原處分機關有裁量濫用及裁量怠
      惰等裁量違法情事云云。然查「裁量濫用」係指行政機關
      作成裁量與法律授權之目的不符，或係出不相關之動機。
      「裁量怠惰」係指行政機關依法有裁量權限，但因故意或
      過失而消極不行使裁量權而言。兩者均屬裁量瑕疵之問題
      ，均係指行政裁量有超出法律授權範圍，違背授權目的或
      違反一般行政法原則，而屬違法之情形。然所謂「行政裁
      量」是指行政機關於法定要件該當時，尚得依個別具體情
      況，決定是否採取某措施，使某法律效果發生，或選擇採
      取數措施中之一種措施，使特定之法律效果發生之謂（吳
      庚行政法之理論與實用參照）。舉發機關依法執行道路交
      通管理之稽查，見有違規情事，依道路交通管理處罰條例
      第33條第1 項第4 款規定予以舉發，原處分機關經查核屬
      實，依道路交通管理處罰條例第33條第1 項第4 款、違反
      道路交通管理事件統一裁罰基準表之規定，裁處異議人罰
      鍰新臺幣3,000 元，並依道路交通管理處罰條例第63 條
      第1 項記違規點數1 點，並無得依個別具體情況，決定是
      否採取某措施，或選擇採取數措施中之一種措施之情形，
      自與「行政裁量」無關，亦非「裁量怠惰」、「裁量濫用
      」之情形，異議人所辯，應有未當。
（六）至異議人聲請調閱善化收費站前監視錄影畫面，惟善化收
      費站監視系統因受限設備，資料僅保存55天，該系統採硬
      碟循環儲存逾期即被覆蓋，該站監視系統儲存硬碟，已無
      該日監視錄影記錄資料乙節，有交通部臺灣區○道○○○
      路局善化收費站96年4 月3 日高善電字第0960000585號函
      1 紙在卷可資佐證，且本件事證已臻明確，並不因該監視
      錄影畫面業已滅失而影響本件之認定，附此敘明。
（七）是異議人雖以前揭情詞置辯，尚難認為可採，本件事證明
      確，異議人之違規行為堪以認定。
五、綜上所述，原處分機關依道路交通管理處罰條例第33條第1
    項第4 款、違反道路交通管理事件統一裁罰基準表之規定，
    裁處異議人新臺幣3,000 元罰鍰，並依同條例第63條第1 項
    規定，記違規點數1 點，核無不合。本件聲明異議為無理由
    ，應予駁回。
據上論斷，應依道路交通案件處理辦法第19條，裁定如主文。
中　　華　　民　　國　　96　　年　　8 　　月　　14　　日
                  交通法庭    法　官  謝梨敏
以上正本證明與原本無異。
如不服本裁定應於送達後5日內向本院提出抗告狀。
中　　華　　民　　國　　96　　年　　8 　　月　　14　　日
                                書記官  林志衡
